【裁判字號】    99,訴,1972
【裁判日期】    991216
【裁判案由】    晉任
【裁判全文】
臺北高等行政法院裁定
                                      99年度訴字第1972號
原      告  趙毅倫
被      告  教育部
代  表  人  吳清基（部長）住同上
訴訟代理人  孫守丕
上列當事人間晉任事件，原告提起行政訴訟，本院裁定如下：
    主  文
原告之訴及追加之訴均駁回。
訴訟費用由原告負擔。
    理  由
一、按「公務人員對於服務機關所為之管理措施或有關工作條件
    之處置認為不當，致影響其權益者，得依本法提起申訴、再
    申訴。」為公務人員保障法第77條第1 項所明定。應循申訴
    、再申訴程序救濟之事項，無損公務人員服公職之權利，影
    響其權益並非重大，經再申訴後猶有不服，公務人員保障法
    並無如復審程序定有得提起行政訴訟之規定，再申訴即屬救
    濟程序之終點，自不得對於再申訴決定提起行政訴訟。參照
    司法院釋字第187號、第201號、第243號、第266號、第298
    號、第312號、第323號、第338號、第430號、第483 號解釋
    意旨，公務人員得依行政訴訟法提起救濟之情形為：（一）
    對於改變公務員身分關係，直接影響其服公職權利之處置，
    如免職處分等。（二）公法上財產請求權受到影響者，如退
    休金、已確定考績之考績獎金、福利互助金之請領等。（三
    ）對於公務人員有重大影響之懲戒處分，如降低官等、降級
    、減俸等。至於其他公務人員考績法之考績評定處分，上級
    機關就其監督範圍內所發布之職務命令，或其他工作條件及
    管理之必要處分，則不許提起行政訴訟。
二、次按「原告之訴，有下列各款情形之一者，行政法院應以裁
    定駁回之。……起訴不合程式或不備其他要件者。」、「訴
    狀送達後，原告不得將原訴變更或追加他訴。但經被告同意
    或行政法院認為適當者，不在此限。被告於訴之變更或追加
    無異議，而為本案之言詞辯論者，視為同意變更或追加。有
    下列情形之一者，訴之變更或追加，應予准許：……二、訴
    訟標的之請求雖有變更，但其請求之基礎不變。」為行政訴
    訟法第107條第1項第10款、第111條第1項、第2項、第3項第
    2款所明定。
三、本件原告起訴意旨略以：
（一）請依證據裁判主義做出判決：
      1.由被告98年1 月16日台軍（一）字第0970262507號函可
        知，被告軍訓處並未依國防部6 個月前佔缺之方法辦理
        晉任上一官階，故被告96年3 月7 日台軍字第09600331
        37號函，要求原告服務之學校人事承辦人勿辦理原告之
        晉任評比，以影響公務員之身份續存。故原告請求補辦
        該梯次評比，當屬無誤。且被告所提96年7 月1 日晉任
        中校名單中，序號4 劉新元，亦不同於國防部6 個月前
        必須佔缺。
      2.事實認定應憑證據，此乃裁判證據主義之當然要求。當
        事人聲明之證據，法院應為調查；法院不能依當事人聲
        明之證據而得心證，為發現真實認為必要時，得依職權
        調查證據。司法判決與行政處分應視證據之效力、證據
        調查之結果、當事人辯論之意旨，依自由心證判斷事實
        之真偽，惟自由心證之判斷不得違背論理法則及經驗法
        則，得心證之理由應記。故鈞院應依被告軍訓處實際作
        法審查實情。
（二）請鈞院依闡明權要求被告證明所述「資績分」標準為真，
      並要求被告提供完整之晉任中校名單：
      1.依43年台上字第12號判例、行政訴訟法第163條、第165
        條，若被告無法提出完整名單，即以原告所述已達晉任
        中校分數為真。
      2.被告主張原告之「資績分」未達晉升標準，但僅提出96
        年7月1晉任中校之25人資料，與該梯次70名中校相比，
        僅為人數的35.7%，無法探究是否為真。
（三）被告以無行政處分等理由干擾訴訟，實屬不當。被告應提
      出96年1月1日及7月1日全體晉升中校之詳細「資績分表」
      。教育部與國防部晉任中校作業不同，不應該以「屆退」
      來限制原告參加96年7月1日之晉任中校評比。教育部軍訓
      處罔顧現況，硬將「屆退」限制列入晉任評比中，造成人
      事官不辦原告96年7月1日之晉任「資績分」計算，依釋字
      430號解釋，已造成實質上損害。
（四）依大法官釋字第146號、第430號解釋，行政訴訟法第1 條
      ，請鈞院依事實證據做出判決，釐清名單真相並准補辦晉
      任評比。
四、本院查：
（一）關於原告聲明被告應補辦原告個人96年7月1日晉升中校評
      比部分：
      1.本件原告參加被告「軍訓教官候選晉任」遴選作業，未
        獲被告遴選列入向國防部推薦候選晉任中校名冊，前向
        本院提起行政訴訟，經本院96年度訴字第1080號裁定駁
        回。原告不服，提起抗告，並經最高行政法院97年8 月
        28日以97年度裁字第4195號裁定，以原告參加被告「軍
        訓教官候選晉任」遴選作業，未獲被告遴選列入向國防
        部推薦候選晉任中校名冊，僅係類似於「考績評定」之
        前期作業之程序，依高級中等以上學校軍訓教官申訴處
        理作業要點第2點第1項規定，可知軍訓教官對於任職學
        校之行政措施有爭議者，僅得依申訴方式為之，尚不得
        對之提起行政訴訟，抗告難認有理由，而裁定駁回確定
        在案，亦經本院調卷審閱無訛。
      2.原告復向民事法院提起國家賠償訴訟，訴請被告應補辦
        原告個人96年7月1日晉升中校評比，經臺灣高等法院以
        99年度上國字第9 號民事判決移送本院審理。惟查，原
        告所稱晉升中校評比，即被告辦理候選晉任資績分計算
        ，係屬被告辦理軍訓教官候選晉任遴選作業之一環；原
        告雖主張因不能晉升將導致屆齡退伍，故未獲推薦有影
        響其軍人身份云云，惟查原告並未因「資積分採計方式
        」及「未獲推薦」而直接發生減薪、喪失軍人身份之結
        果，其所以必須屆齡退伍，乃陸海空軍軍官士官服役條
        例第6 條就軍官現役最大年限（少校二十年）之規定所
        致，「未獲推薦」及「資積分採計方式」，對原告軍人
        身份之喪失，並無直接因果關係，原告主張尚不足採。
        又「軍訓教官就學校或軍訓單位對其個人之軍訓行政措
        施認為違法或不當，致損害其權益者，得依本規定提出
        申訴」，高級中等以上學校軍訓教官申訴處理作業要點
        第2 點第1 項亦定有明文，依首揭規定、司法院解釋及
        說明，可知軍訓教官對於任職學校之行政措施有爭議者
        ，僅得依申訴方式為之，尚不得對之提起行政訴訟。原
        告向本院提起此部分行政訴訟為不合法，應以裁定駁回
        之。
（二）關於原告訴請被告交付教育部96年1月1日及7月1日全體晉
      任中校軍訓教官名冊（含姓名、級職、性別、明細資績分
      等）給原告部分：
      1.原告於提起國家賠償之民事訴訟時，並無請求交付名冊
        的聲明，至臺灣高等法院以99年度上國字第9 號民事判
        決移送本院審理後，始主張基礎事實相同，追加此部分
        聲明。經本院訊問原告有無向被告機關申請請求交付名
        冊，及是否係依據政府資訊公開法之規定請求提出？原
        告陳稱其未向被告機關請求交付名冊，而係於訴訟中主
        張依照民法誠實信用、契約自由原則，及依據行政訴訟
        法第163條第1款、第2款、第4款規定請求被告提出該名
        冊。
      2.惟查行政訴訟法第111 條第3項第2款規定請求之基礎不
        變者得為訴之追加，立法目的在於追加之訴與原訴兩者
        訴訟資料於相當程度範圍內具有同一性或一體性，在審
        理時得加以利用，使得先後兩請求可在同一程序得加以
        解決，以達訴訟經濟目的；而本件原訴既已不合法，已
        如前述，自不能認為追加之訴符合請求之基礎不變之要
        件。次查，此項追加聲明經核與原聲明被告機關應補辦
        原告個人96年7 月1 日晉升中校評比無直接關聯，且行
        政法院依職權調查證據，原告所稱誠實信用、契約自由
        原則、行政訴訟法第163 條第1 款、第2 款、第4 款等
        ，均非得據以請求被告交付系爭名冊之請求權基礎，原
        告追加此部分聲明，顯不適當。是以，原告此項追加聲
        明不符合行政訴訟法第111 條第1 項但書、第3 項訴之
        追加規定，原告追加聲明即不備要件，應予駁回。
五、依行政訴訟法第107條第1項第10款、第104條、民事訴訟法第
    95條、第78條，裁定如主文。
中    華    民    國    99    年    12    月    16    日
                       臺北高等行政法院第六庭
                               審判長法  官     闕銘富
                                     法  官     張國勳
                                     法  官     許瑞助
上為正本係照原本作成。
如不服本裁定，應於送達後10日內向本院提出抗告狀（須按他造
人數附繕本）。
中    華    民    國    99    年    12    月    16    日
                                     書記官     吳芳靜

司法院資訊處製作；財團法人民間司法改革基金會備份。
